臺灣高等法院臺中分院民事裁定　96年度抗字第622號
抗　告　人　乙○○
　　　　　　丙○○
上列抗告人因與相對人丁○○間聲請法官迴避事件，對於中華民
國96年11月7日臺灣臺中地方法院96年度聲字第2742號裁定，提
起抗告，本院裁定如下：
      主    文
抗告駁回。
抗告程序費用由抗告人負擔。
      理    由
一、本件抗告人於原審聲請及於本院抗告意旨略以：原法院96年
    訴字第1969號異議之訴（以下稱系爭案件）之承辦人陳添喜
    法官即為前審訴訟即原法院96年度重訴字第184號請求塗銷
    所有權移登記事件（以下稱前案）之承審法官，前案承審之
    陳添喜法官於96年5月21日第一庭審時，在未驗收被告等
    需提出之戶籍謄本、被告甲○○未出庭之情況下，且未
    就原告已提出被告丁○○私函否認本第二順位抵押權之事實
    ，就斷然當庭宣佈於96年5月31日宣判，嚴重影響原告的權
    益。系爭案件承審之陳添喜法官復於系爭案件96年10月8日
    準備程序時，亦當庭表示兩案同屬一案，將以前案為基礎並
    不得使用被告於簡易法庭審核後之物證（張恩賜法官審核之
    物證）為原告攻防之證據，而原告為新所有權人，就被告債
    權人及債務人兩者之債權、債務關係，原告根本無法依據陳
    添喜法官之說辭，提出被告雙方於本案之債權憑證，按消極
    確認之訴，被告雙方應負立證責任，依據70年度第18次民事
    庭會議決議(三)及最高法院19年度上字第385號判例資可參照
    ，以具有財產上價值之財貨為給付標的之實務債權雖亦得登
    記為抵押權所擔保之債權，惟抵押權既為不動產物權，非經
    登記不生效力，抵押權人又僅能依設定登記之內容行使其權
    利，則縱使擔保之債權為實務債權，仍應將實物債權給付標
    的之種類、性質詳實登載始生效力。而被告雙方亦無法於當
    庭提出有效之債權憑證，證明其債權存在？今被告債權證明
    亦以一紙不同於設定抵押權之合約書佐證，且主審法官陳添
    喜法官亦認為本次審理之當庭言詞及心證該與前案基礎為一
    致，依民事訴訟法第33條第1款及第33條第2款之規定，抗告
    人聲請法官迴避實屬合理，懇請鈞院予以惠准等語。
二、按法官有民事訴訟法第32條所定之情形而不自行迴避者，或
    有該條所定以外之情形，足認其執行職務有偏頗之虞者，當
    事人得聲請法官迴避，民事訴訟法第33條第1項定有明文。
    又按民事訴訟法第33條第1項第2款所謂足認其執行職務有偏
    頗之虞，據而聲請法官迴避者，應以法官對於訴訟標的有特
    別利害關係，或與當事人之一造有密切之交誼或嫌怨，或基
    於其他情形，客觀上足疑其為不公平之審判者，為其原因事
    實，若僅憑當事人之主觀臆測，或不滿意法官進行訴訟遲緩
    ，或認法官指揮訴訟欠當，則不得謂其有偏頗之虞（最高法
    院69年台抗字第457號判例參照），當事人以審判官審判恐
    有偏頗為理由聲請拒卻（迴避）者，必以該審判官與當事人
    有親交或嫌怨等客觀的情事，足以認其有不公平之裁判者為
    限（17年抗字第86號判例參照），且此種迴避原因，依民事
    訴訟法第34條第2項、第284條規定，應由抗告人提出可供即
    時調查之證據以釋明之。
三、經查：
（一）抗告人所聲請迴避之系爭案件承審法官陳添喜，雖亦為抗
      告人與相對人及訴外人甲○○間96 年度重訴字第184號塗
      銷所有權移轉登記事件之承審法官，然原法院系爭案件異
      議之訴及96年度重訴字第184號請求塗銷所有權移轉登記
      事件非屬同一事件，故抗告人以民事訴訟法第33條第1項
      第1款請求法官迴避，即無理由。
（二）系爭案件乃屬抗告人對相對人提起第三人異議之訴，抗告
      人所得主張撤銷本院96年度丑字第41566號拍賣抵押物之
      執行程序之理由有多種可能性，非限於前案所主張之抵押
      權因通謀虛偽表示而無效之原因。而民事訴訟採取辯論主
      義，當事人就證明自己請求有理由之相關事實，應依民事
      訴訟法第266條負主張之責或卷宗內已呈現而為法官所明
      知之事實，經法官行使闡明權後，當事人沒有不主張之意
      思，法官才能予以審酌，故抗告人於系爭案件仍應請教有
      專業知識之人具體主張供法官審酌，否則法官即無審酌之
      餘地。換言之，抗告人於系爭案件請求之有無理由，非必
      然與前案完全相關，端賴抗告人如何進行訴訟。
（三）本件縱使承審法官陳添喜審理期間曾表明將以前案審理為
      基礎等語，亦僅能認為法官心證範圍僅及於前案判決所認
      定之系爭抵押權並非基於通謀虛偽意思表示而為，依前述
      分析，並非當然表示系爭案件之請求即無理由，且法官上
      開表示，客觀上並無法推認其為不公平之審判，此外亦無
      證據顯示承審法官對於訴訟標的有特別利害關係，或與當
      事人之一造有密切之交誼或嫌怨，復未提出可供即時調查
      之證據以釋明之，故抗告人依民事訴訟法第33條第1項第2
      款聲請法官迴避，亦無理由，原法院裁定駁回抗告人之聲
      請，經核於法洵無違誤。抗告意旨仍執陳詞，指摘原裁定
      不當，求予廢棄，非有理由，應予駁回。抗告人其餘抗告
      理由均係指摘系爭案件承審法官陳添喜處理案件有何不適
      當之情事，惟抗告人所指摘之其他情事均不符合民事訴訟
      法第33條第1項第1、2款之得准許聲請法官迴避事由，是
      抗告人此部分之主張，亦無理由，併此敘明。
四、據上論結，本件抗告無理由，依民事訴訟法第495之1第1項
    、第449條、第95條、第78條、第85條第1項前段，裁定如主
    文。
中　　華　　民　　國　　96　　年　　12　　月　　21　　日
                  民事第二庭    審判長法　官  邱森樟
                                      法　官  謝說容
                                      法　官  蔡秉宸
以上正本係照原本作成。
再為抗告應以適用法規顯有錯誤為理由，並經本院之許可，該許
可以原裁定所涉及之法律見解具有原則上之重要性者為限。
如提起再抗告者應於裁定送達後10日內向本院提出抗告理由狀（
須按照他造人數附具繕本）並繳納抗告裁判費新臺幣1,000元，
同時委任律師或具有律師資格之關係人為代理人。
                                      書記官  洪麗華
中　　華　　民　　國　　96　　年　　12　　月　　21　　日
                                                      Ｍ
